台灣高等法院台中分院刑事判決　　　　96年度上易字第1672號
上　訴　人
即　被　告　甲○○
選任辯護人　梁基暉律師
上列上訴人因恐嚇案件，不服台灣台中地方法院96年度易字第
1150號，中華民國96年6月27日第一審判決（起訴案號：台灣台
中地方法院檢察署95年度偵字第24797號），提起上訴，本院判
決如下：
    主  文
原判決撤銷。
甲○○犯恐嚇危害安全罪，處拘役貳拾日，如易科罰金，以新台
幣壹仟元折算壹日。減為拘役壹拾日，如易科罰金，以新台幣壹
仟元折算壹日。
　　事  實
一、甲○○於民國95年8月20日上午8時許，見乙○○騎乘機車行
    經台中縣大甲鎮○○○路與通天路口時，因認乙○○朝其看
    一眼，竟心生不悅，而基於公然侮辱及恐嚇之犯意，公然以
    「幹你娘！下次不要再讓我遇到你，不然要把你打到頭破血
    流！」等語，辱罵乙○○，並以加害生命、身體之事恐嚇乙○○，致乙○○因此心生畏懼而危害於安全。
二、案經乙○○訴由台中縣警察局大甲分局報請台灣台中地方法
    院檢察署檢察官偵查起訴。
　　理　　由
一、訊據被告甲○○固坦承伊確曾於95年8月20日當日上午，在
    上開地點遇見告訴人乙○○並相互對話等情不諱；惟否認有
    何上開犯行，於原審法院辯稱：因告訴人未經他人同意而在
    他人田地上耕作，伊當日行經該處，見告訴人仍續行耕種，
    始代該農田所有人向告訴人陳稱勿再為此行為，經告訴人回
    以不干其事，伊即回家，相隔不到半小時，告訴人即報警訛
    稱遭伊毆打，伊當日係於上午5點半在北堤東路與通天路口
    遇見告訴人，二人距離約有60幾公尺，中間還隔一條大溝，
    伊不曾於上午8時許遇見告訴人，更未曾對告訴人為任何公
    然侮辱或恐嚇之話語；況日南派出所之管區曾告訴伊，告訴
    人曾有多件類似案件，在伊之後另有二件此種案件；至於證
    人丙○○雖對伊有不利之證述，惟伊與證人曾因細故爭執，
    之後證人即對伊不甚友善，且依證人所述足見證人與伊及告
    訴人相距達50公尺之遠，豈能親耳聽聞伊與告訴人間之談話
    內容，是證人所為證述自不可信云云。於本院辯稱：證人丙○○自陳伊並未在被告與告訴人爭執時全程在場。又依告訴
    人所指訴，被告係公然以三字經辱罵後，接續為恐嚇言詞，
    丙○○只聽到上面一句之三字經，未聽到下面一句之恐嚇言
    詞。是本案除告訴人之指訴外，並無其他任何證據足資證明
    被告有恐嚇犯行。又證人丙○○證稱：95年8月20日當日被
    告是走路；而告訴人於原審則證稱被告騎機車將其擋住，已
    有疑問。況丙○○證稱伊騎機車回到伊家庭，機車如未熄火
    ，在此情形下，縱然被告與告訴人大聲爭吵，能否聽見，亦
    屬有疑云云。
二、惟查：
(一)、上開犯罪事實，業據證人即告訴人乙○○於原審法院審理中
    證稱：「95年8月20日上午8時許，我騎機車去田裡巡田，丙○○看到我跟我寒暄，並邀我進他家泡茶，我本來在我田裡
    ，上來農路時，丙○○因為本來也在他田裡，在農路時我們
    相遇，他邀我去他家，我和丙○○各騎一輛機車，他騎在我
    前面，距離我5、6公尺，我經過一條岔路眼睛有看到被告，
    當時丙○○離我約50公尺，丙○○人在丙○○住家前的庭前
    ，我跟被告當時人在一條岔路，被告說你看什麼，我說我母
    親生我就是要看路，被告就一直罵我三字經，說要打我，我
    問他為什麼要打我，他說我看你眼睛瞧我，我就不順眼，他
    說你去報案我很不高興，不要讓我看到你，看到我就要打你
    ，我就說讓你打沒關係，但我會告你，我說你一直罵我，他
    說我一定要打到你頭破血流，我就直接去丙○○家裡泡茶，
    我在丙○○家裡借電話向豐原分局報案，豐原分局派出所在
    事隔15分鐘之後到，我有看到派出所的人進去被告家訊問被
    告。（被告說要把你打到頭破血流，你會害怕？）會。（起
    訴書所提被告有騎機車擋住你及毆打你，有無這回事？）有
    。是8月21日下午5點多在高鐵那邊，8月20日當天沒有，8月
    20日當天只有出口說要打我，被告當天沒有動手打我。」等
    語在卷。證人丙○○於原審法院亦結稱：「95年8月20日上
    午不知道幾點，我在要進我家前的路口看到乙○○，我邀乙○○到我家泡茶，我騎機車，證人乙○○騎機車跟在我後面
    ，我騎機車回到我家庭前，我聽到被告在講看什麼看，我回
    頭看就聽到被告罵證人乙○○三字經，我與他們距離不到50
    公尺，我可以聽得到他們的對話。我沒看到他們有無動手，
    因為之前的過程我沒看到，我沒等乙○○進來，就先進我家
    煮開水，他們如何分開、如何結束，我不清楚。（你在偵查
    中有說看到被告打證人乙○○？）那是我在高鐵那邊看到的
    ，不是被告罵三字經當天的事。（你說被告在罵三字經當天
    ，被告是騎車或走路？）走路。當天沒有騎機車，我在高鐵
    看到那天，被告是騎機車。（你除了聽到被告罵三字經外，
    還有無聽到什麼？）沒有。」等語互核相符，顯見告訴人指
    陳上情，洵屬有據。
(二)、至告訴人前於警詢及偵查中固曾指陳：「95年8月20日上午8
    時許我騎機車往大甲鎮○○○路與通天路口附近農田耕作時
    ，在通天路上不知何故甲○○騎機車突然急駛到我機車前，
    阻擋我人車前進，開口罵我姦妳娘三字經數句並出手毆打我
    右手臂二次，甲○○並揚言對我說：下次不要再讓我遇到你
    ，不然要把你打到頭破血流，致我心生畏懼而不敢前往農田
    工作。另甲○○於95年8月21日17時許在大甲鎮○○○路高
    架橋下見到我，又再次以右手揮拳毆打我右手臂二下。」（
    見警詢案卷）、「8月20日我去田裡看水，丙○○約我去喝
    茶，甲○○把我阻擋，說要打我，看我不順眼。（他總共打
    你幾次？）8月20日下午5時擋住我的路，打我，打我兩下，
    8月21日又擋住我的路，打我。」（見偵查案卷及原審法院
    勘驗告訴人偵訊筆錄所為勘驗筆錄，附於原審卷）等語在卷
    。另證人丙○○於警詢中亦曾陳稱：「我有聽到被告與告訴
    人發生口角在吵鬧，當時我人在住宅前，距離被告與告訴人
    約50公尺。當時我只聽見被告對告訴人罵『幹你娘』三字經
    而已。（當時你有無見到被告毆打告訴人？）被告毆打告訴
    人右手臂二次（20日、21日）我均有見到。」等語在卷（見
    警詢案卷），亦即其等就被告有無於95年8月20日騎乘機車
    阻擋告訴人並出手毆打告訴人二下等情，顯與其等事後於原
    審法院審理中所述情節有所出入。然而，核諸證人丙○○於
    偵查中證稱：「（你曾看過被告打告訴人？）我有在路上瞥
    見被告打他。（你有看到？）有啦，我下去有瞥見。他（乙○○）跟他（甲○○）說你打我看看。（甲○○為何要打乙○○？）我也不知道。（被告除了打告訴人外，還有無其他
    動作？）沒有。（被告有沒有罵告訴人？）有，被告以『幹
    你娘機歪』罵他。（那是發生在何處？）在高鐵高架橋下面
    。（那是在何處？是誰的田？還是在路邊？）在路邊。（是
    大甲鎮○○○路與通天路？）是。（你有聽到被告罵告訴人
    ？）有，他罵告訴人『幹你娘機歪』。（他們有什麼冤仇，
    為何要這樣罵他？）我也不知道，我當天是叫他進來喝茶，
    這樣而已。」等語（見原審法院勘驗筆錄），以及告訴人、
    證人於原審法院審理中所述上開情節，可見證人丙○○除於
    邀及告訴人至伊住處喝茶當日，曾在自家住宅之庭前聽聞被
    告辱罵告訴人外，因被告另曾於95年8月20日之次日下午5時
    許騎乘機車，在北堤東路之高鐵高架橋下再度與告訴人相遇
    ，復與告訴人發生糾紛，而證人丙○○該時亦經該高架橋下
    ，故另曾在該處路上看見上開情節無疑。準此，告訴人及證
    人迨至95年10月12日製作警詢筆錄及同年11月20日製作偵查
    筆錄時，或因應對檢警所為問答方式之差異，而對95年8月
    20日及21日密切接近之時日內所發生之情節有所混淆或於陳
    述上發生時、地不明之情形，當非無法置信，自尚不得依此
    遽認渠等所為上開指述或證述均具明顯瑕疵，而屬勾串誣陷
    被告之不實陳述。況且，告訴人及證人經原審法院隔離訊問
    後，就被告所為上開公然侮辱及恐嚇等情節之具結證述全然
    相符，皆毫無瑕疵可指，益徵告訴人前於警詢、偵查中及證
    人前於警詢中所言上情，諒係告訴人及證人就部分案發時、
    地等記憶混淆不清所致，尚不得執此謂告訴人及證人之指證
    全不可信，而應以告訴人及證人於原審法院審理中所述情節
    ，方符於真實。
(三)、證人丙○○自始雖均證稱伊未聽聞被告對告訴人恐嚇上開情
    詞等語；然證人既自陳伊並未在被告與告訴人發生爭執時全
    程在場，伊未等被告與告訴人分開即先行進入自宅屋內準備
    泡茶等語詳實。是以，不僅可見尚不得徒憑證人丙○○所述
    推論被告必無恐嚇告訴人之情，而為被告有利之認定。甚且
    益徵證人丙○○所述上開情詞，當非與告訴人共謀誣陷被告
    所為虛構之詞，否則證人丙○○大可就被告有無恐嚇告訴人
    一節，於案發至製作警詢間之一個多月內，先與告訴人相互
    套招，而於警、偵訊時證述呼應告訴人所述被告當日亦有恐
    嚇等情為是。告訴人指陳上情，核非無據，而被告上開所辯
    ，洵屬卸責之詞，無足憑採。
(四)、再被告雖另辯以證人丙○○距離伊與告訴人達50公尺，且其
    機車未熄火，怎可能親耳聽聞伊與告訴人間之談話內容云云
    。然據證人丙○○所稱：被告當時係以惡言粗口辱罵告訴人
    等語，可信被告出口辱罵時當係聲嘶力竭而非柔聲細語，則
    證人丙○○縱與被告及告訴人二人相隔約50公尺之距，應仍
    可清楚聽聞上情無疑，而被告就此所辯，亦非可採。另者，
    被告復以告訴人曾多次誣指他人，伊亦係遭告訴人誣陷云云
    置辯；然經原審法院函詢台中縣警察局大甲分局日南派出所
    之結果，該所則回覆陳稱：「本轄居民乙○○，自93年起至
    今（96年）三年多期間，均未正式至本所提出任何告訴案件
    ，經太白里警勤區警員曾朝慶前往轄區訪查及詢問太白里里
    長何信園，發覺乙○○曾經有幾次與人糾紛（金錢問題），
    事後聲稱要向對方提出告訴，結果均私下和解息事，未至派
    出所提出告訴。」等情，此有職務報告書一紙附卷可佐（附
    於原審卷），顯見尚無任何證據足認告訴人曾有誣陷他人之
    情，更無從據此認定被告有遭告訴人誣陷之可能，是可見被
    告所言上情，無非推託卸責之詞，不足採信。
(五)、綜上所述，被告所辯上情，無非試圖卸責之詞，不足採信。
    本案事證明確，被告所為上開公然侮辱及恐嚇之犯行，均堪
    予認定。
三、被告甲○○在公眾得共見共聞之情形下大聲辱罵告訴人乙○○，接續以言詞恐嚇告訴人而使告訴人心生畏懼，其所為應
    成立刑法第309條第1項之公然侮辱罪及同法第305條之恐嚇
    危害安全罪。被告係同時、同地，以一行為接續為上開二犯
    行，應依想像競合犯規定，從一重之恐嚇罪處斷。公訴人認
    被告所犯上開二罪間，犯意各別，應予分論併罰，嫌有未洽
    。
四、原審認被告所犯恐嚇罪、公然侮辱罪，犯意各別，予以分論
    併罰，認事未洽。又未及依中華民國96年罪犯減刑條例規定
    減刑，亦有未洽。被告上訴否認犯罪，雖無理由，但原審判
    決既有上開瑕疵，應由本院將原審判決撤銷改判。爰審酌被
    告犯罪之動機、目的、手段及被告犯罪後仍否認犯行，犯罪
    後之態度不佳等一切情狀，量處如主文所示之刑，並依中華
    民國96年罪犯減刑條例規定減其宣告刑二分之一，及諭知易
    易科罰金之折算標準。
據上論斷，應依刑事訴訟法第369條第1項前段、第364條、第299
條第1項前段，刑法第305條、第309條第1項、第55條、第41條第
1項前段，刑法施行法第1條之1，中華民國96年罪犯減刑條例第
2條第1項第3款、第7條，判決如主文。
中　　華　　民　　國　　96　　年　　11　　月　　 7　　日
            刑事第九庭  審判長法  官  陳  筱  珮
                              法  官  康  應  龍
                              法  官  趙  春  碧
上列正本證明與原本無異。
不得上訴。
                              書記官  胡　美　娟
中　　華　　民　　國　　96　　年　　11　　月　　9 　　日
附錄法條:
中華民國刑法第309條第1項
公然侮辱人者，處拘役或 3 百元以下罰金。
中華民國刑法第305條
以加害生命、身體、自由、名譽、財產之事，恐嚇他人致生危害
於安全者，處2年以下有期徒刑、拘役或3百元以下罰金。
